臺灣宜蘭地方法院刑事判決　　　　　　　　　　　　　九十三年度易字第三一號
　　公　訴　人　臺灣宜蘭地方法院檢察署檢察官
　　被　　　告　乙○○
　　　　　　　　甲○○
　　右二人共同
　　選任辯護人　李蒼棟
　　被　　　告　戊○○○
右列被告等因偽造文書等案件，經檢察官提起公訴（九十三年度偵字第一八六七號）
，及移
本院裁定進行簡式審判程序後判決如左：
    主  文
甲○○共同連續偽造特許證，足以生損害於他人，處有期徒刑柒月，緩刑貳年。扣案
偽造之丙○○「臺灣鐵路管理局從業人員通勤乘車證」壹張沒收之。
乙○○共同連續偽造特許證，足以生損害於他人，處有期徒刑柒月，緩刑貳年。扣案
偽造之丙○○「臺灣鐵路管理局從業人員通勤乘車證」壹張沒收之。
戊○○○連續意圖為自己不法之所有，以詐術得財產上不法之利益，處有期徒刑拾月
，緩刑貳年。扣案偽造之丙○○「臺灣鐵路管理局從業人員通勤乘車證」壹張沒收之
。
    事  實
一、乙○○原係任職於交通部鐵路改建工程局東部工程處（以下簡稱「鐵改局東工處
    」）電力一隊之特別助理，負責該隊行政總務工作；甲○○則係原任職於交通部
    鐵路改建工程局電力工程隊之工程助理；戊○○○原亦係任職交通部鐵路改建工
    程局電力工程隊之工友；三人均明知戊○○○依「臺灣鐵路管理局從業人員因公
    乘車領用乘車證實施要點」之規定，並不具有領用通勤乘車證之資格，竟基於共
    同偽造特種文書即通勤乘車證之犯意聯絡，並基於概括犯意，先由乙○○於民國
    九十一年十二月二十六日，從鐵改局東工處領回該處所製發並載明有效期間自九
    十二年一月一日起至九十三年十二月三十一日止，性質上屬於鐵路管理局從業人
    員身分上證明文件而為特種文書，且為不知情之電力一隊書記丙○○之「臺灣鐵
    路管理局從業人員通勤乘車證」（以下簡稱「通勤乘車證」）一張，在轉發予不
    知情之丙○○前，先交予甲○○，並一同攜往臺北市○○○路某照相館內彩色影
    印正反面各二張相互黏貼後，再黏貼乙○○之照片二張在前揭丙○○之通勤乘車
    證上再予彩色影印，而偽造二張通勤乘車證；然後由戊○○○將其所有之相片一
    張交予甲○○，再由甲○○將戊○○○之相片黏貼在其中一張已換貼乙○○照片
    之通勤乘車證上而加以偽造，並再度帶至前開照相館護貝後，攜返鐵改局電力工
    程隊位於臺北市○○○路三十二號之辦公室內，交予戊○○○，足以生損害於丙○○及鐵改局東工處通勤乘車證管理之正確性。戊○○○並基於意圖為自己不法
    所有及行使偽造特種文書之概括犯意，連續於九十二年十一月一日下午五時許，
    持前揭偽造之通勤乘車證搭乘莒光號列車自臺北前往雙溪，使臺灣鐵路管理局陷
    於錯誤，誤以為係真正之丙○○乘車，而允其免費搭乘，戊○○○因而獲得相當
    於票價新臺幣（下同）八十六元之利益；復於九十二年十一月二日，又持前揭偽
    造之通勤乘車證，搭乘臺灣鐵路管理局一０二九次自強號列車自瑞芳前往臺北，
    亦使臺灣鐵路管理局陷於錯誤，誤以為係真正之丙○○乘車，而允其免費搭乘，
    獲得相當於票價八十元之利益。嗣為列車長己○○驗票發現而查扣該張偽造之丙○○通勤乘車證，循線查悉上情，戊○○○則於到站後始下車離去。
二、案經法務部調查局宜蘭縣調查站暨交通部臺灣鐵路管理局移送臺灣宜蘭地方法院
    檢察署檢察官偵查起訴。
    理  由
一、右揭犯罪事實，業據被告甲○○、乙○○及戊○○○於調查局調查、偵查及本院
    調查、審理中均供承不諱，核與被害人丙○○指訴情節相符，並經證人即負責填
    發原丙○○之通勤乘車證之鐵改局東工處人事室課員丁○○及臺灣鐵路管理局第
    一０二九號自強號車次之列車長己○○證述屬實，且有偽造之戊○○○通勤乘車
    證一張扣案可佐，及證人己○○於九十二年十一月二日下午三時製發之電報、列
    車長報告與臺北車班補票員補票明細表影本各一件附卷可稽。而被害人丙○○之
    通勤乘車證由被告乙○○代為領取一節，有鐵改局東工處人員領用通勤乘車證查
    考名冊影本一件在卷足稽。另扣案偽造之丙○○通勤乘車證與被害人丙○○所持
    用之通勤通勤乘車證上照片明顯不同，亦非被害人丙○○之妹妹張麗華之照片等
    情，則有張麗華之照片二張及丙○○真正通勤乘車證影本一紙在卷供參。再被害
    人丙○○於案發當時正在值班等情，亦有被害人丙○○書立之報告書一件、鐵改
    局東工處電力一隊職員值勤紀錄簿、值勤代理表、九十二年十一月份值班表各一
    件存卷可參。又被告乙○○於事發後自承偽造丙○○之通勤乘車證，並分別於九
    十二年十二月九日及同年十二月十二日書立報告書及切結書各一份，向被害人丙○○致歉及說明案情，有該報告書及切結書影本各一件存卷足憑。此外並有臺灣
    鐵路管理局從業人員因公乘車領用乘車證實施要點一件在卷可考。是本件事證明
    確，被告三人犯行洵堪認定，應予依法論科。
二、查通勤乘車證係臺灣鐵路管理局從業人員身分上證明文件，性質上屬於特種文書
    。是核被告甲○○、乙○○及戊○○○偽造通勤乘車證之行為，係犯刑法第二百
    十二條之偽造特種文書罪，起訴書認被告三人此部分係犯刑法第二百十二條之變
    造特種文書罪，尚有未洽，業經公訴檢察官當庭變更為刑法第二百十二條之偽造
    特種文書罪，併予敘明。而被告甲○○、乙○○及戊○○○間，就偽造通勤乘車
    證之犯行，均有犯意聯絡及行為分擔，為共同正犯。另被告戊○○○明知通勤乘
    車證為偽造之特種文書，仍持以搭乘火車，使臺灣鐵路管理局陷於錯誤，允其免
    費搭乘，使其獲得相當於票價之不法利益，核其所為，則係犯刑法第二百十六條
    、第二百十二條行使偽造特種文書及同法第三百三十九條第二項之詐欺得利罪。
    被告戊○○○偽造特種文書之低度行為，為高度之行使行為所吸收，不另論罪。
    而被告戊○○○所犯之行使偽造特種文書罪及詐欺得利罪間，有方法結果之牽連
    關係，屬裁判上一罪，應從一重之詐欺得利罪處斷。至起訴書就被告戊○○○行
    使偽造通勤乘車證免費乘車，詐取相當於車價之不法利益部分之犯行，雖於起訴
    疏漏載刑法第三百三十九條第二項之詐欺得利罪，惟其於起訴書犯罪事實欄內已
    載明，且此部分與起訴法條有裁判上一罪之關係，本院自得併予審究。又被告甲○○、乙○○、戊○○○先後二次偽造通勤乘車證之行為，及被告戊○○○先後
    二次詐欺得利之犯行間，均時間緊接，方法相同，所犯係構成要件相同之罪名，
    顯係基於概括犯意反覆為之，均為連續犯，應各依連續犯之規定論以一罪，並均
    加重其刑。爰審酌被告甲○○、乙○○及戊○○○三人，均為交通部鐵路改建工
    程局之員工，明知應付費乘車，且不具領用通勤乘車證資格之人，不得使用偽造
    之通勤乘車證，竟為貪圖小利，共同偽造通勤乘車證，並持以行使，紊亂鐵路管
    理之公平性與正確性，惟本件犯罪所生損害非鉅，且被告三人於犯罪後均坦承犯
    行，態度尚稱良好等一切情狀，分別量處如主文所示之刑，以資懲儆。末查，被
    告甲○○、乙○○及戊○○○三人前均未曾受有期徒刑以上刑之宣告，有臺灣高
    等法院被告全國前案紀錄表一件在卷可按，被告三人因一時失慮誤蹈刑章，經此
    偵審教訓，當知所警惕，應無再犯之虞，且被告乙○○罹患乳癌，被告甲○○則
    患有肢體障礙，此有被告乙○○提出之重大傷病自行負擔證明卡及被告甲○○提
    出之中華民國身心障礙手冊影本各一紙附卷可參，是本院認其等所宣告之刑均以
    暫不執行為適當，均併諭知緩刑二年，以勵自新。
三、扣案偽造之丙○○通勤乘車證一張（含其上被告戊○○○之照片一張），係被告
    戊○○○所有，且為被告甲○○、乙○○及戊○○○所共同偽造，亦為犯罪所得
    之物，爰依刑法第三十八條第一項第三款之規定宣告沒收之。至黏貼被告乙○○
    而偽造之通勤乘車證一張，雖係被告乙○○所有，且為犯罪所得之物，然於案發
    後已遭被告乙○○燒毀，此據被告甲○○及乙○○陳明在卷，爰不併予宣告沒收
    ，附此敘明。
據上論斷，應依刑事訴訟法第二百九十九條第一項前段、第二百七十三條之一第一項
，刑法第二十八條、第五十六條、第二百十六條、第二百十二條、第三百三十九條第
二項、第五十五條、第三十八條第一項第三款、第七十四條第一款，罰金罰鍰提高標
準條例第一條前段，判決如主文。
本案經檢察官劉憲英到庭執行職務。
中           華        民       國     九十三   年   八   月  十八      日
                                  臺灣宜蘭地方法院刑事第四庭
                                      法  官
右正本證明與原本無異。
如不服本判決，應於判決送達後十日內向本院提出上訴狀 (應附繕本) ，上訴於
臺灣高等法院。
                                          書記官    陳金鳳
中        華      民     國   九十三    年             月               日
附錄本案論罪科刑法條全文：
刑法第二百十六條
行使第二百十條至第二百十五條之文書者，依偽造、變造文書或登載不實事項或使登
載不實事項之規定處斷。
刑法第二百十二條
偽造、變造護照、旅券、免許證、特許證及關於品行、能力、服務或其他相類之證書
、介紹書，足以生損害於公眾或他人者，處一年以下有期徒刑，拘役或三百元以下罰
金。
刑法第三百三十九條
意圖為自己或第三人不法之所有，以詐術使人將本人或第三人之物交付者，處五年以
下有期徒刑、拘役或科或併科一千元以下罰金。
以前項方法得財產上不法之利益或使第三人得之者亦同。
前二項之未遂犯罰之。
